臺灣桃園地方法院刑事判決
110年度審易字第1379號
公  訴  人  臺灣桃園地方檢察署檢察官
被      告  李棟雄

                    籍設桃園市○○區○○○村0號          現居新北市○○區○○路000巷00弄0號0 樓

上列被告因詐欺案件，經檢察官提起公訴（110年度偵字第27528
號）及移送併辦（臺灣新北地方檢察署檢察官110年度偵字第290
25號、第33633號），被告於本院準備程序進行中，就被訴事實
為有罪之陳述，經本院告知簡式審判程序意旨，並聽取當事人之
意見後，本院合議庭裁定由受命法官獨任依簡式審判程序審理，
判決如下：
    主  文
乙○○幫助犯詐欺得利罪，處有期徒刑貳月，如易科罰金，以新臺
幣壹仟元折算壹日。
未扣案之犯罪所得新臺幣貳仟元沒收。
    事實及理由
一、犯罪事實：
    乙○○明知申辦行動電話門號並無特殊條件之限制，任何人均
    可自行到行動電話公司或通訊行申辦行動電話門號而無特別
    之窒礙，又現今社會詐騙情形猖獗，詐騙集團收購行動電話
    門號供刊登廣告、電話轉接、內部連繫或藉以實施詐騙之用
    等新聞層出不窮，而可預見真實姓名年籍均不詳、自稱周煥
    風之男子（無證據顯示其未滿18歲，下稱「周煥風」）以拓
    展業務需要，而要求其名義申辦行動電話門號，該門號有供
    不法詐騙份子利用，而幫助他人為詐欺取財犯罪之虞，竟不
    違背其本意，基於幫助他人詐欺取財之犯意，於民國110年1
    月9日前某日，於臺灣地區某不詳地點，申辦並取得如附表
    一「申辦門號」欄所示之行動電話門號SIM卡後，旋於當日
    某時，在上開申辦地點，將各該行動電話門號SIM卡出售並
    交付給與「周煥風」同夥之真實姓名年籍均不詳、綽號小胖
    、自稱王昭偉之男子（無證據顯示其未滿18歲，下稱「王昭
    偉」），且因此得款新臺幣（下同）2,000元。俟輾轉取得
    上開門號之某詐欺集團成員間（無證據顯示乙○○知悉或可得
    而知該詐欺集團成員達3人以上或其中含有少年成員，下稱
    「本案詐欺集團」）再共同意圖為自己不法之所有，基於詐
    欺取財之犯意聯絡，先以如附表一所示「申辦門號」欄所示
    之行動電話門號，分別於如附表一「註冊GASH會員時間」欄
    所示之時間，註冊GASH樂點股份有限公司（下稱樂點公司）
    之如附表一「GASH會員編號」欄所示之會員帳號後，再由「
    本案詐欺集團」機房成員先後於如附表二「詐騙時間」欄所
    示之時間，以如附表二「詐騙方式」欄所示之方式，使如附
    表二「告訴人」欄所示之甲○○、丙○○及戊○○分別陷於錯誤，
    而分別於如附表二「購買時間」欄所示之時間，購買如附表
    二「金額」欄所示價值之點數卡後，並將載有如附表二「序
    號」欄所示之遊戲點數序號及密碼之電子發票證明聯拍照傳
    送予「本案詐欺集團」機房成員，嗣輾轉取得遊戲點數序號
    及密碼之「本案詐欺集團」，旋即將點數儲值至「本案詐欺
    集團」某成年成員分別以如附表一「GASH會員編號」欄所示
    之會員帳號內。嗣甲○○、丙○○及戊○○驚覺受騙，分別報警後
    ，始為警循線查獲上情。
二、證據名稱：
  ㈠被告乙○○分別於檢察官訊問、本院準備程序及審理中之自白
    。
  ㈡證人即告訴人甲○○、丙○○及戊○○分別於警詢訊問中之陳述。
  ㈢如附表二「書證」欄所示之文書證據。
三、論罪科刑：
  ㈠按刑法第339條第1 、2項分別規定詐欺取財罪及詐欺得利罪
    ，前者之行為客體係指財物，後者則指取得債權、免除債務
    、延期履行債務或提供勞務等財物以外之財產上不法利益（
    最高法院86年度台上字第3534號判決意旨參照）。查網路遊
    戲公司之虛擬儲值遊戲點數並非現實可見之有形體財物，而
    係供人憑以遊玩網路遊戲使用，屬具有財產上價值之利益，
    是「本案詐欺集團」所屬成員施以詐術對告訴人3人詐得屬
    於虛擬遊戲點數，依前開判決意旨，自屬構成詐欺得利罪。
  ㈡次按刑法上之幫助犯係對於犯罪與正犯有共同之認識，而以
    幫助之意思，於正犯實行犯罪之前或犯罪之際，為犯罪構成
    要件以外之行為，而予以助力，使之易於實行或完成犯罪行
    為之謂。所謂以幫助之意思而參與者，指其參與之原因，僅
    在助成正犯犯罪之實現者而言，又所謂參與犯罪構成要件以
    外之行為者，指其所參與者非直接構成某種犯罪事實之內容
    ，而僅係助成其犯罪事實實現之行為者（最高法院88年度台
    上字第1270號、97年度台上字第1911號判決意旨參照）。查
    被告將其所申辦如附表一「申辦門號」欄所示之行動電話門
    號SIM卡3個出售並交付予「王昭偉」後，輾轉取得上開行動
    電話門號之「本案詐欺集團」成員再分別以如附表一「申辦
    門號」欄所示之行動電話門號至GASH樂點股份有限公司（下
    稱「樂點公司」）註冊會員後，「本案詐欺集團」成員再撥
    打電話向告訴人甲○○、丙○○及戊○○3人施以詐術，令告訴人
    等陷於錯誤後，分別購買如附表二「價值」欄所示之遊戲點
    數後，並將載有如附表二「序號」欄所示之遊戲點數序號及
    密碼之電子發票證明聯拍照後傳送予「本案詐欺集團」成員
    ，是被告所為係對他人遂行詐欺取財之犯行資以助力而實施
    犯罪構成要件以外之行為，且在無積極證據證明被告係以正
    犯之犯意參與犯罪行為之情形下，應認被告所為僅成立幫助
    犯，而非論以正犯。
  ㈢再按幫助犯係從屬於正犯而成立，並無獨立性，故幫助犯須
    對正犯之犯罪事實，具有共同認識而加以助力，始能成立，
    其所應負責任，亦以與正犯有同一認識之事實為限，若正犯
    所犯之事實，超過其共同認識之範圍時，則幫助者事前既不
    知情，自不負責（最高法院75年度台上字第1509號判決意旨
    參照）。茲查，被告雖可預見交付如附表一「申辦門號欄」
    所示之行動電話門號SIM卡，足以幫助詐欺集團施以詐術後
    獲得財產上不法之利益，主觀上有幫助詐欺之不確定故意，
    惟尚不能據此即認被告亦已知悉「本案詐欺集團」成員之人
    數有3人以上而詐欺得利，復無證據證明被告對於「本案詐
    欺集團」之詐騙手法及分工均有所認識及知悉，依「所犯重
    於所知，從其所知」之法理，此部分尚無從遽以論斷被告成
    立幫助三人以上共同犯詐欺得利罪嫌。
  ㈣核被告所為，係犯刑法第30條第1項前段、第339條第2項之幫
    助犯詐欺得利罪。移送併辦意旨認此部分應依刑法第30條、
    第339條第1項之詐欺取財罪處斷，尚有未洽，惟起訴之基本
    社會事實相同，應依法變更起訴法條，附此敘明。
  ㈤被告以一交付行動電話門號SIM卡之幫助詐欺得利行為，同時
    侵害如附表二「告訴人」欄所示之告訴人3人之財產法益，
    為同種想像競合犯，應依刑法第55條之規定，從一重論以幫
    助犯詐欺得利罪1罪。
  ㈥又臺灣新北地方檢察署檢察官以110年度偵字第29025號、第3
    3633號移送併案意旨書移送併辦之犯罪事實（即詐騙附表二
    編號二、三「告訴人」欄所示之丙○○、戊○○），與起訴書所
    載之犯罪事實（即詐騙附表二編號一「告訴人」欄所示甲○○
    部分），既具有上述想像競合犯之裁判上一罪關係，為起訴
    效力所及，基於審判不可分原則，本院自應併予審究。
  ㈦被告幫助他人遂行詐欺取財之犯行，為幫助犯，爰依刑法第3
    0條第2項之規定，按正犯之刑減輕之。
  ㈧爰審酌被告可預見將行動電話門號之SIM卡提供他人恐遭詐欺
    成員用以詐得財產上不法之利益，竟仍未經詳細查證，任意
    將SIM卡出售而交予他人使用，助長詐騙財產犯罪之風氣，
    造成無辜民眾受騙而受有金錢損失，並使執法人員難以追查
    正犯之真實身分，所為誠屬不當，惟念及被告坦承犯行，尚
    有悔意，兼衡以被告之生活及經濟狀況、素行、年紀及智識
    程度等一切情狀，量處如主文所示之刑，並諭知易科罰金之
    折算標準，以示懲儆。
四、沒收：
    查被告於本院準備程序中供稱出售如附表一「申辦門號」欄
    所示之行動電話門號SIM卡，共得款2,000元等語明確（見本
    院卷第87頁），是其因本案犯罪而取得之未扣案犯罪所得為
    2,000元，應依刑法第38條之1第1項前段規定宣告沒收。
五、應依刑事訴訟法第273條之1第1項、第299條第1項前段、第3
    00條、第310條之2、第454條第1項，刑法第30條第1項前段
    、第2項、第339條第2項、第55條、第41條第1項前段、第38
    條之1第1項前段，刑法施行法第1條之1第1項，判決如主文
    。
六、如不服本判決應於收受判決後20日內向本院提出上訴書狀，
    並應敘述具體理由。其未敘述上訴理由者，應於上訴期間屆
    滿後20日內向本院補提理由書（均須按他造當事人之人數附
    繕本）「切勿逕送上級法院」。
本案由檢察官丁○○提起公訴，暨檢察官曾開源移送併辦，經檢察
官李孟亭到庭執行職務。
中　　華　　民　　國　　111 　年　　1 　　月　　28　　日
                  刑事審查庭  法  官  李雅雯
以上正本證明與原本無異。
如不服本判決應於收受判決後20日內向本院提出上訴書狀，並應
敘述具體理由。其未敘述上訴理由者，應於上訴期間屆滿後20日
內向本院補提理由書（均須按他造當事人之人數附繕本）「切勿
逕送上級法院」。
                              書記官  陳佩伶
中　　華　　民　　國　　111 　年　　2 　　月　　7 　　日
附錄本案論罪科刑法條：
中華民國刑法第30條：
幫助他人實行犯罪行為者，為幫助犯。雖他人不知幫助之情者，
亦同。
幫助犯之處罰，得按正犯之刑減輕之。
中華民國刑法第339條（普通詐欺罪）
意圖為自己或第三人不法之所有，以詐術使人將本人或第三人之
物交付者，處5年以下有期徒刑、拘役或科或併科50萬元以下罰
金。
以前項方法得財產上不法之利益或使第三人得之者，亦同。
前二項之未遂犯罰之。
附表一：
編號  申辦門號 註冊GASH會員時間 GASH會員編號       備          註  ⒈ 0000000000 110年1月9日凌晨1時30分許 DZ0000000000 用以向附表二編號⒈「被害人」欄所示之甲○○施以詐術  ⒉ 0000000000 110年1月4日中午12時44分許 UZ0000000000 用以向附表二編號⒉「被害人」欄所示之丙○○施以詐術  ⒊. 0000000000 110年1月2日中午12時13分許 RZ0000000000 用以向附表二編號⒊「被害人」欄所示之戊○○施以詐術 
附表二：
編號 告訴人     詐 騙 時 間 / 詐 騙 方 式    購買時間   序   號          金額 （新臺幣）  1. 甲○○ 由「本案詐欺集團」所屬機房成員於110年1月9日下午3時33分許以社群軟體抖音帳號「@dawdawffhwah」及通訊軟體LINE（下稱LINE）暱稱不詳之某女子（下稱A女子）結識甲○○，訛以提供有償交友援交服務，且需依指示支付押金並至超商購買遊戲點數並告以點數序號及密碼後，始能見面等語，致甲○○陷於錯誤，於右揭時間，購買如右揭金額之遊戲點數後，隨即將載有儲值序號及密碼之電子發票證明聯拍照，並以LINE傳送照片予上揭A女子，嗣輾轉取得遊戲點數序號及密碼之「本案詐欺集團」，旋即將點數儲值至「本案詐欺集團」某成年成員分別以附表一編號⒈「GASH會員編號」欄所示之會員帳號內。 110年1月9日晚間11時18分許 0000000000 5,000元   書證 ①7-ELEVEN電子發票證明聯。 ②甲○○與詐欺集團成員之LINE對話紀錄截圖。 ③樂點股份有限公司函覆資料。 ④通聯調閱查詢單。    編號 告訴人     詐 騙 時 間 / 詐 騙 方 式   購買時間   序  號      金額 （新臺幣）  2. 丙○○ 由「本案詐欺集團」所屬機房成員於109年12月31日凌晨0時10分許，在JD網路交友平台上偽以「小熙」之女子結識丙○○，並對丙○○稱其友人「張德傅」可以幫忙處理先前遭詐騙之情事，丙○○並加入「張德傅」為LINE好友後，「張德傅」向丙○○誆稱可以協助處理，但需先支付GASH點數等語，致丙○○陷於錯誤，於右揭時間，購買如右揭金額之遊戲點數後，隨即將載有儲值序號及密碼之電子發票證明聯拍照，並以LINE傳送照片予「張德傅」，嗣輾轉取得遊戲點數序號及密碼之「本案詐欺集團」，旋即將點數儲值至「本案詐欺集團」某成年成員分別以附表一編號⒉「GASH會員編號」欄所示之會員帳號內。 110年1月5日晚間7時28分許 0000000000 5,000元     0000000000 5,000元     0000000000 5,000元     0000000000 5,000元     0000000000 5,000元     0000000000 5,000元   書證 ①鐵路警察局臺北分局板橋分駐所受理各類案件紀錄表、受理刑事案件報案三聯單、內政部警政署反詐騙諮詢專線紀錄表。 ②樂點股份有限公司函覆資料。 ③通聯調閱查詢單。 ④Family Mart付款使用證明（顧客聯）、統一發票影本。 ⑤丙○○與詐欺集團成員之LINE對話紀錄截圖。    編號 告訴人     詐 騙 時 間 / 詐 騙 方 式    購買時間    序   號      金額 （新臺幣）  ⒊. 戊○○ 先由「本案詐欺集團」所屬機房成員於110年1月2日晚間10時25分許前某時，在社群網站FACEBOOK（下稱臉書）上偽以LINE帳號「＠byw558」之某女子（下稱B女子）結識戊○○，並訛以購買遊戲點數後始願意見面等語，致戊○○陷於錯誤，於右揭時間，購買如右揭金額之遊戲點數後，隨即將載有儲值序號及密碼之電子發票證明聯拍照，並以LINE傳送照片予上揭B女子，嗣輾轉取得遊戲點數序號及密碼之「本案詐欺集團」，旋即將點數儲值至「本案詐欺集團」某成年成員分別以附表一編號⒊「GASH會員編號」欄所示之會員帳號內。 110年1月2日晚間10時25分許 0000000000 5,000元    110年1月2日晚間10時25分許 0000000000 5,000元    110年1月2日晚間10時25分許 0000000000 5,000元   書證 ①樂點股份有限公司函覆資料。 ②通聯調閱查詢單。 ③內政部警政署反詐騙諮詢專線紀錄表、新竹縣政府警察局竹北分局竹北派出所受理各類案件紀錄表、受理刑事案件報案三聯單。